【裁判字號】    92,上訴,83
【裁判日期】    921104
【裁判案由】    毒品危害防制條例
【裁判全文】
臺灣高等法院臺中分院刑事判決                  九十二年度上訴字第八三號
    上  訴  人
    即  被  告  甲○○
    選任辯護人  陳國華
                張居德
                楊雯齡
右上訴人因被告違反毒品危害防制條例案件，不服臺灣南投地方法院九十一年度訴字
第四○七號中華民國九十一年十一月二十一日第一審判決（起訴案號：臺灣南投地方
法院檢察署九十一年度偵字第九四四、一六六六號），提起上訴，本院判決如左：
    主      文
原判決撤銷。
甲○○連續販賣第一級毒品，處有期徒刑拾參年。扣案之第一級毒品海洛因伍包，淨
重捌拾陸點伍參公克（包裝重柒點陸肆公克）沒收銷燬之、扣案之ＮＯＫＩＡ廠牌行
動電話壹具，沒收；販賣第一級毒品所得新臺幣肆萬貳仟元，沒收，如全部或一部不
能沒收時，以其財產抵償之。又連續販賣第二級毒品，處有期徒刑拾年，扣案之第二
級毒品安非他命壹包，毛重貳佰肆拾貳點貳陸公克（淨重貳佰參拾肆點柒陸公克）沒
收銷燬之、扣案之ＮＯＫＩＡ廠牌行動電話壹具，沒收，販賣第二級毒品所得新臺幣
壹萬仟元沒收，如全部或一部不能沒收時，以其財產抵償之。又連續意圖為自己不
法之所有，以詐術得財產上不法之利益，處有期徒刑柒月，扣案之ＮＯＫＩＡ廠牌行
動電話壹具，沒收。應執行有期徒刑貳拾年，扣案之第一級毒品海洛因伍包，淨重捌
拾陸點伍參公克（包裝重柒點陸肆公克）、第二級毒品安非他命壹包，毛重貳佰肆拾
貳點貳陸公克（淨重貳佰參拾肆點柒陸公克）均沒收銷燬之，扣案之ＮＯＫＩＡ廠牌
行動電話壹具，沒收；販賣第一級毒品、第二級毒品合計所得新臺幣伍萬伍仟元沒收
，如全部或一部不能沒收時，以其財產抵償之。
    事      實
一、甲○○曾因違反麻醉藥品管理條例案件，經臺灣高雄地方法院分別判處有期徒刑
    六年六月、七月，應執行有期徒刑六年十月，並經臺灣高等法院高雄分院於民國
    （下同）八十五年五月二十三日審理中撤回上訴確定入監服刑，復因詐欺案件，
    經臺灣高雄地方法院判處有期徒刑四月，與前罪定應執行刑有期徒刑七年一月，
    於八十八年七月二十一日縮短刑期假釋交付保護管束，詎甲○○尚在假釋期間，
    仍不知悔改，竟
  (一)基於意圖營利販賣第一級毒品海洛因之概括犯意，連續(1)於九十一年一月初某日
    ，在高雄市某處，以新台幣（下同）六千元之代價販售半錢之第一級毒品海洛因
    予丙○○；(2)於九十一年二月初之某日，在南投縣南投市○○街三十八號丙○○
    租屋處，販賣代價六千元之第一級毒品海洛因予丙○○；(3)於九十一年二月中旬
    某日，在南投縣南投市○○街三十八號丙○○租屋處，販賣代價三萬元之第一級
    毒品海洛因予丙○○。
  (二)基於意圖營利販賣第二級毒品安非他命之概括犯意，連續(1)於九十年十一月初某
    日，在高雄市某處，以三千元之代價販售一錢之第二級毒品安非他命予丙○○；
    (2)於九十年（原審誤載為九十一年）十一月十五日左右，由丙○○以門號000
    0000000號行動電話門號撥打甲○○之門號0000000000號行動
    電話之方式聯絡，在南投縣南投市○○街三十八號丙○○租屋處，以一萬多元之
    代價販賣一兩之第二級毒品安非他命予丙○○。
  (三)甲○○於九十一年三月九日許，明知真實姓名年籍不詳綽號「阿強」之男子所持
    有之門號0000000000號ＳＩＭ卡，係來路不明之贓物（按該門號之Ｓ
    ＩＭ卡係王孟津所失竊），竟基於收受贓物之故意，在高雄市某不詳地點予以收
    受，之後並基於意圖為自己不法利益之概括犯意，將上開門號ＳＩＭ卡插入自己
    所有之ＮＯＫＩＡ廠牌行動電話內，自九十一年三月九日起至同年月十二日止，
    連續撥打其友人之行動電話，致使泛亞電信股份有限公司陷於錯誤，而連續提供
    甲○○撥打行動電話服務之利益。
  (四)嗣於九十一年三月十一日下午五時許，丙○○因施用毒品案件（另案起訴），經
    警方查獲，其為協助警方追查毒品來源，乃於當日下午六時四十四分許，以門號
    0000000000號行動電話撥打甲○○所使用之門號000000000
    0號行動電話，向甲○○表示欲購買第一級毒品海洛因及第二級毒品安非他命，
    甲○○乃分別基於販售第一級毒品海洛因及第二級毒品安非他命之犯意，於同年
    三月十二日凌晨二時許，駕駛車牌號碼ＺＪ－八二八二號自用小客車，攜帶第一
    級毒品海洛因及第二級毒品安非他命，搭載不知情之女友王玟萍，自高雄市前往
    丙○○位於南投縣南投市○○街三十八號之租屋處，欲將毒品售予丙○○，途中
    並多次以門號0000000000號行動電話撥打丙○○使用之門號0000
    000000號行動電話，適甲○○於九十一年三月十二日上午五時許，抵達丙
    ○○之上開租屋處「霖谷大樓」，欲上樓與丙○○進行毒品買賣時，為警當場查
    獲，並扣得第一級毒品海洛因五包，淨重八十六點五三公克（包裝重七點六四公
    克）、第二級毒品安非他命一包，毛重二百四十二點二六公克（淨重二三四點七
    六公克）、現金六萬元、ＮＯＫＩＡ廠牌行動電話一具，復經警方清查甲○○販
    賣毒品所使用行動電話門號之通聯記錄，始知悉上情。
二、案經南投縣警察局南投分局報告臺灣南投地方法院檢察署檢察官偵查起訴。
    理      由
一、販賣第一、二級毒品部分：
    訊據被告甲○○固坦承持有第一級毒品海洛因及第二級毒品安非他命之犯行，矢
    口否認有何販賣第一、二級毒品之犯行，辯稱：被查獲之毒品是九十一年二月間
    ，在南投向丙○○以十九萬元購得扣案之海洛因毒品，以八萬元購得扣案之安非
    他命毒品，因與妻感情不睦商談離婚事宜，須給付一百萬元之贍養費，乃於案發
    數日前，與丙○○商量以之前所購買的毒品作為抵押，欲向丙○○借錢，之後接
    到丙○○電話，以為丙○○同意，乃攜帶上開毒品至南投給丙○○云云。經查：
  (一)被告甲○○於南投縣南投市○○街三十八號丙○○租屋處為警方查獲時，持有第
    一級毒品海洛因五小包（含袋重九二點六公克）及第二級毒品安非他命（含袋重
    二四二點六公克）之犯行，業據被告自白不諱，核與證人王玟萍於警訊及偵查中
    證述：警察於九十一年三月十二日，在南投縣南投市○○街三十八號處，從被告
    身上當場查獲海洛因五小包（含袋重九二點六公克）及安非他命（含袋重二四二
    點六公克）等情相符，並有查獲時之現場照片四張、法務部調查局及內政部警政
    署刑事警察局鑑驗通知書各一紙在卷可佐，是被告持有第一、二級毒品之犯行應
    堪認定。
  (二)被告販賣第一級毒品海洛因、第二級毒品安非他命予丙○○之事實，業據證人丙
    ○○於警訊時證稱：「我第一次是於九十一年一月初，在高雄市向甲○○購買海
    洛因毒品六千元；第二次是九十一年二月初，我用門號0000000000號
    之行動電話撥打甲○○所使用之0000000000號行動電話（應為甲○○
    使用之另一門號：0000000000號），約定在南投縣南投市○○街三十
    八號前交易，由甲○○親自拿毒品來；第三次是在九十一年二月中旬，我也是用
    上開門號之行動電話撥打甲○○之行動電話，約定在上開處所向甲○○購買海洛
因三萬元；第四次是九十一年三月十一日，我用我上開之行動電話門號撥打甲○
    ○所使用之0000000000號行動電話，約定在上開處所前交易，尚未成
    交就被警方查獲」等語（見九十一年度偵字第九四四號偵卷(一)第一八、一九頁）
    、於偵查中證稱：「甲○○平常都叫我綽號姊仔，他總共賣我四次毒品，交易三
    次成功，第四次就被警方查獲了，我第一次九十一年年初是在高雄市向甲○○購
    買海洛因毒品六千元；第二次大約二月初左右，我用門號0000000000
    號之行動電話撥打甲○○所使用之0000000000號行動電話，叫他拿二
    、三萬元之海洛因給我，約定在南投縣南投市○○街三十八號前交易，由甲○○
    親自送毒品來，當時有黃炳蒼在場，他有看到我交錢給甲○○，然後甲○○把海
    洛因交給我；第三次約二月中旬，我也是用上開門號之行動電話撥打甲○○之行
    動電話，約定在我租屋處交貨，價錢是六千元，當時黃炳蒼也在場，甲○○的女
    朋友在樓下等候，甲○○每次來都駕駛車號ＺＪ—八二八二號自用小客車；第四
    次因為我吸食毒品被警方查獲，警方帶我追查毒品來源，我就在九十一年三月十
    一日下午五點多時，以0000000000號行動電話撥打甲○○的行動電話
    0000000000號，叫甲○○帶海洛因二兩、安非他命二兩數量愈多愈好
    ，帶到我南投市的住所交給我，該次交易過程曾多次以行動電話催甲○○快點，
    甲○○因路況不熟，就多次以行動電話與我聯絡問路，甲○○到達時，黃炳蒼在
    樓上，是黃炳蒼下樓去開門的，甲○○是在九十一年三月八日、九日左右，打我
    的行動電話通知我他的行動電話門號由0000000000號更換為0000
    000000號」等語（見同上偵卷第七一頁背面至七二頁背面）、於九十一年
    六月二十八日偵查中對於被告販賣安非他命明確證稱「在九十年十一月份共向被
    告購買安非他命二次，不包括被查獲當天那次，第一次在高雄交易買一錢之安非
    他命三千元，第二次在南投我的租處買一兩一萬多元之安非他命。」等語（見偵
    卷(二)第一一八頁），又於原審證稱：「我跟甲○○先後買了四次毒品海洛因，安
    非他命買兩次。‧‧交易從去年十一月開始，第一次在高雄地點忘記了，買海洛
    因價金約為六、七千元，去年是打甲○○的0000000000號行動電話聯
    絡。第二次．．海洛因買六千元，安非他命買一兩一萬多元。第三次他拿來南投
    中山街我租屋處，海洛因買六千元，安非他命也是一萬多元。第四次是今年三月
    他拿來南投，．．今年我是打甲○○另一支0000000000號行動電話跟
    他聯絡。」「第一次是我到高雄向被告購買，第二、三次是被告把毒品送到我住
    處，被告被抓的那次是第四次，那次沒有買，他到南投都是自己開車來，第二、
    三次都是晚上來。」等語（見原審卷第三七、一四四頁）、於本院復證稱：「我
    一共向被告買三次海洛因，第四次被查到，是當天三月十一日下午我打電話聯絡
    被告買海洛因而已，警察也剛好查到我在施用毒品，十二日凌晨我們兩人在電話
    聯絡，然後被告就帶了海洛因及安非他命到我的租屋處，被告上樓時就為警查獲
    。海洛因第一次我是在九十一年一月初在高雄買六千元，第二次是在九十一年二
    月初在我租屋處向被告買六千元海洛因，九十一年二月中旬在我中山街租屋處買
    三萬元海洛因‧‧」等語（見本院卷第四六頁）；核與(1)證人黃炳蒼於偵查中證
    稱：「九十一年三月十一日曾向警方檢舉甲○○販賣毒品給丙○○，甲○○在九
    十一年二月初，曾到南投市○○街三十八號處，是我開門讓甲○○進來的，當時
    大約凌晨一、二點，甲○○在客廳拿了一包用牛皮紙包裝的東西給丙○○，然後
    丙○○就拿了二、三萬給甲○○；第二次見到甲○○是九十一年三月十一日上午
    五時十分左右（應為九十一年三月十二日），我下樓去幫甲○○開門，他就在樓
    梯口被警方查獲了」等語（見同上偵卷第六八頁背面至六九頁背面）；(2)證人王
    玟萍於警詢中證稱：「九十一年三月十二日凌晨三點許，甲○○到我高雄市家中
    載我，一起前往南投市，他（即被告）曾撥打其所有之0000000000號
    電話，只知道他打好幾通給大姐這個人。」等語（見同上偵卷第二四頁）、於偵
    查中證稱：「我聽他說要去找一位綽號大姐的人，因為我在三月十一日中午，曾
    聽見甲○○在電話裡談到的，因甲○○不知道路，所以一直打電話問大姐」等語
    （見同上偵卷第五三頁背面）；(3)被告於警詢中供稱：「我在九十年以0000
    000000門號打丙○○0000000000門號聯絡，九十一年後我以0
    000000000門號與丙○○所持0000000000電話聯絡」等語（
    見九十一年度偵字第九四四號偵卷(二)第八八頁）所供被告分別有多次販賣毐品海
    洛因及安非他命於證人丙○○基本犯罪事實之主要情節大致相符。
  (三)按證人之陳述有部分前後不符，或相互間有所歧異，究竟何者為可採，法院仍得
    本其自由心證予以斟酌，非謂一有不符或矛盾，即應認其全部均為不可採信；尤
    其關於行為之動機、手段及結果等之細節方面，證人之證言，有時有予渲染之可
    能，然其基本事實之陳述，若果與真實性無礙時，仍非不得予以採信，最高法院
    七十四年台上字第一五九九號著有判例可資參照。本件證人丙○○對於向被告購
    買毒品之時間、地點、次數、金額之細節，前後供述雖略有出入，及其所供九十
    一年二月間係用0000000000號行動電話與被告0000000000
    號、0000000000號行動電話聯絡交易，與通聯記錄不相符（見九十一
    年度偵字第九四四號偵卷(一)第八七至九○頁、一○○頁至一○二頁），又其所供
    交易時黃炳蒼在場三次，與證人黃炳蒼所供在場二次不一致，惟其對確實有與被
    告買賣交易毐品之情節，則始終未曾變異，況因一般人對過去事實之陳述，本會
    因個人記憶能力、表達能力及經過時間長短等因素而有差異，且被告於本院亦供
    述：「在九十年十一月間曾經打電話找過她，然後我就從高雄到南投找她買毒品
    ，後來在九十一年二月初我也是從高雄到南投找她，‧‧三月十二日凌晨我要去
    她住處，因為不知道路我打了好幾次電話給她，問她住址，因為以前去過忘記怎
    麼到她住處那邊。」等語（見本院卷第一一二頁），足見被告確曾多次至丙○○
    住處與丙○○交易毒品，其中被告自承於九十一年二月間被告至證人丙○○之南
    投住處進行交易前，亦未以上開二人之行動電話號碼先互為聯絡之情事，可由上
    開通聯紀錄可稽，顯見被告與丙○○進行毒品之交易非必每次以上開電話聯繫，
    是證人丙○○於上開警偵訊中所供九十一年二月間以上開電話聯絡被告約定交易
    云云，核與被告所供及上開通聯紀錄無電話通話紀錄不符，應係出於證人供述與
    事實有所出入，就此電話聯絡所供雖不足採，惟被告與證人丙○○交易，非必以
    上開電話先行聯絡，有如上述，故尚不得因其陳述以上開電話聯絡方法與通聯記
    錄不符，即遽論證人丙○○供述被告販賣毒品為不實，參酌證人丙○○於原審及
    本院調查中時陳稱因時間太久了，已記不清楚，其前後之供述，當以其時間相距
    最近、記憶最清楚之第一次陳述時（即海洛因部分為九十一年三月十二日之警詢
    筆錄、安非他命部分為九十一年六月二十八日之偵查筆錄中之陳述）為可採等語
（見原審卷第一四三頁、本院卷第四七頁），是證人丙○○供述其向被告購買毒
    品之情節，以時間相距最近、記憶最清楚之第一次陳述，即上開向被告購買三次
    海洛因及二次安非他命既遂之事實，已臻明確，自不因其後來於上開偵審中陳述
    之買賣毒品之時間、地點、交易次數、證人黃炳蒼在場次數略有所不同，即全盤
    否定證人丙○○向被告購買海洛因及安非他命之基本犯罪事實之陳述，況被告亦
    於本院自承其與證人丙○○並無仇隙（見本院卷第六十二頁、第一一二頁），是
    丙○○並無證舉被告販賣之必要，另證人丙○○雖於本院復又改稱：「我另外沒
    有向他（即被告）買安非他命兩次，一次三千元，一次一萬多元。在偵查中我供
    稱一次向被告買安非他命三千元，一次買一萬多元，是不實在的，我現在確定安
    非他命不是向被告買的。」「安非他命我不是向被告買的，我在原審供述向他買
    的安非他命，是我記錯的。‧‧」等語（見本院卷第四六、四七頁），抑或時間
    略久記憶欠清，抑或有意迴護被告，其嗣後改稱安非他命並非向被告購買，亦難
    以採信。
  (四)再佐以(1)被告於警詢中供稱：「是綽號大姐（丙○○）之女子以他行動電話00
    00－000000撥打我所使用之行動電話0000－000000號碼聯繫
    後，大姐叫我幫他送毒品過來（海洛因約二兩多、安非他命約六兩），我就到高
    雄市援中港找綽號雄哥之男子調貨，取得毒品後我在向大姐聯絡，大姐就叫我把
    貨拿過來，該批毒品市價約三十幾萬元」、「大姐向我調過二次毒品，第一次是
    九十一年二月初，詳細時間我忘記了，地點是南投市，毒品數量（安非他命一兩
    ）市價約二萬元，我將安非他命一兩交給綽號大姐後，再向他收取二萬元，該金
    錢我是替雄哥收取的，第三次是九十一年三月十二日五時十分在南投市○○街三
    十八號，當場就被警方查獲」、「我駕駛ＺＪ－八二八二自小客車前來交易毒品
    ，我載朋友王玟萍一起前來，王玟萍並不知情，我是告訴王玟萍要去南投玩，叫
    他陪我一起去」等語（見九十一年度偵字第九四四號偵卷(一)第一○、一一頁）、
    於偵查中供稱：「九十一年三月九日晚上，綽號大姐的女子他打我的行動電話，
    叫我幫他調貨海洛因及安非他命，他說他手裡已沒有毒品了，然後我就去跟雄哥
    拿貨。九十一年二月份，在南投他的住處，那時雄哥叫我拿了一兩的安非他命給
    他，丙○○就拿了二萬元給我，叫我交給雄哥，第二次是在九十一年三月十二日
    ，他尚未拿錢給我，就被警方查獲了」等語（見同上偵卷第五二頁），被告亦不
    否認數次調貨交付海洛因及安非他命於證人丙○○，並收取貨款之情事。(2)又被
    告曾於九十年十一月二十五日十八時八分許、九十年十一月二十六日凌晨二時四
    十六分許、九十年十一月二十七日二十一時九分許、二十一時二十四分許、九十
    年十二月十二日十五時四十九分許、二十三時三十四分許、九十年十二月十三日
    零時四十二分許，以0000000000號行動電話與丙○○之000000
    0000號行動電話聯絡，於九十一年三月九日二十二時十四分許、九十一年三
    月十一日中午十二時七分許、九十一年三月十一日十八時四十四分許、二十一時
    二十七分許、九十一年三月十二日凌晨二時二十二分、凌晨二時二十四分、凌晨
    三時三十六分、凌晨四時十三分、凌晨四時二十一分、凌晨四時三十分、凌晨四
    時四十三分許，使用0000000000號行動電話與丙○○使用之0000
    000000號行動電話聯絡之情，分別有和信電訊股份有限公司、泛亞電訊股
    份有限公司、東信電訊股份有限公司之雙向通聯記錄在卷可參（見偵一卷第一一
    ○頁至第一二○頁）及被告所有之ＮＯＫＩＡ廠牌行動電話一支、丙○○所持用
    之0000000000號門號ＳＩＭ卡一張扣案可憑，再從甲○○於九十年十
    一月十四日下午六時五十一分、五十三分許，以0000000000號行動電
    話撥打丙○○使用之0000000000號行動電話時，其發話地點之基地台
    位置在高雄市前鎮區，甲○○撥打該二通電話後，即於該晚從高雄市北上至南投
    縣，並於九十年十一月十五日凌晨二時五十八分、凌晨三時二分許，再以000
    0000000號行動電話與丙○○使用之0000000000號行動電話聯
    絡，此有和信電訊股份有限公司之雙向通聯記錄在卷可資佐證（見偵二卷第六十
    九頁），是被告甲○○確實曾以0000000000號、000000000
    0號行動電話門號，與丙○○之0000000000號行動電話聯絡，並在與
    丙○○通話後，從高雄市至南投縣，益徵證人丙○○所言非虛。(3)再扣案之白粉
    ，經分別送法務部調查局及內政部警政署刑事警察局鑑驗結果，其中白粉五包均
    含有第一級第六項毒品海洛因成分，合計淨重八六點五三公克（包裝重七點六四
    公克），純度六八點一三％，純質淨重五八點九五公克。另一包白粉毛重二四二
    點二六公克，淨重二三四點七六公克，檢出二級毒品甲基安非他命成分，純度約
    為九八點八三％，此分別有法務部調查局九十一年五月七日調科壹字第九七○○
    ○一六八一號及內政部警政署刑事警察局九十一年五月二十日刑鑑字第○九一○
    一一八八六九號鑑驗通知書各一紙附卷可稽，足證扣案之白粉各為第一級毒品海
    洛因、第二級毒品安非他命無訛。(4)另證人丙○○雖曾於偵查中陳稱：不認識被
    告等語及對於如何認識被告一節，核與證人吳承樸到庭證述不符，惟被告於偵查
    中已明確供稱：伊與丙○○大概是在九十年十一月間認識的，是透過伊朋友綽號
    叫「榮仔」的人與丙○○的朋友接洽認識的，地點在高雄縣鳳山市○○○路附近
    朋友的住處等語（見九十一年度偵字第九四四號偵卷(二)第三頁背面），證人丙○
    ○嗣後改稱：係害怕被告反咬伊販賣毒品，所以才翻供說沒有等語（見九十一年
    度偵字第九四四號偵卷(一)第七十一頁背面）應可採信，參諸證人丙○○及被告分
    別於本院證述：「我們二人確實有認識。」等語（見本院卷第四四、五○頁），
    證人丙○○與被告確實相識，要無疑義。
  (五)被告甲○○辯稱上開被查獲之毒品係供己吸食之用，惟上開查獲之毒品數量頗多
    ，且海洛因純度高達六八點一三％，甲基安非他命，純度更高達九八點八三％，
    已如前述，而其中查獲之一包海洛因，更呈現塊狀，顯未經稀釋，而被告攜帶大
    量毒品，遠從高雄至南投，路上難免遇到警察臨檢，如僅供自己吸食之用，何須
    冒如此大之風險將大量毒品攜帶在身上，是被告所辯上開情詞，顯與常情不符；
    又被告先辯稱：我不認識丙○○，也沒有販賣毒品，九十一年三月十二日案發當
    天，我是來南投找朋友，剛好被警方查獲身上有毒品，毒品是我自己要施用，我
    朋友綽號叫「阿義」，是他叫我去那裡的，我不知道他住幾樓，我身上的毒品是
    被抓的當天晚上在高雄市買的，當天我就到南投來，因不敢放在車上，就帶在身
    上云云；事後又翻異前詞供稱：我與丙○○大概是在九十年十一月間認識的，是
    透過我朋友綽號叫「榮仔」的人與丙○○的朋友接洽認識的，地點在高雄縣鳳山
    市○○○路附近朋友的住處，於本院亦供稱：「我與丙○○確實有認識。」等語
    （見本院卷第五○頁）；及辯稱：被查獲之毒品是九十一年二月間，在南投向丙
    ○○以十九萬元購得扣案之海洛因毒品，以八萬元購得扣案之安非他命毒品，因
    與妻感情不睦商談離婚事宜，須給付一百萬元之贍養費，乃於案發數日前，與丙
    ○○商量以之前所購買的毒品作為抵押，欲向丙○○借錢，之後接到丙○○電話
    ，以為丙○○同意，乃攜帶上開毒品至南投給丙○○云云，被告供詞前後反覆不
    一，業如前述，已難採信，且扣案之第一級毒品海洛因含袋重九二點六公克及第
    二級毒品安非他命含袋重二四二點六公克，其數量龐大，純度甚高已如前述，當
    非被告所辯能以十九萬元及八萬元即可購得；另被告確有打電話向證人丙○○問
    路一節，業經證人王玟萍證述明確在卷，足徵被告所辯顯係事後卸責之詞，不足
    採信。
  (六)查本件被告堅不承認有前述販賣毒品犯行，因此其販買予丙○○之海洛因及安非
    他命，究以多少價格販入，是否因此賺得差額利益，自無從查得直接所據以資認
    定，惟我國查緝毒品之施用或販賣一向執法甚嚴，對於販賣毒品者尤科以重度刑
    責，且毒品量微價高，販賣者率有暴利可圖，茍非意圖販賣營利，一般人焉有可
    能甘冒重度刑責而販賣毒品。依前述之推論，被告販賣第一級、第二級毒品當有
    意圖營利之犯意，自亦足認定。
  (七)綜上所述，被告甲○○販賣第一級毒品海洛因、第二級毒品安非他命之犯行，應
  堪以認定。
二、收受贓物及詐欺得利罪部分：
    訊據被告對於收受贓物及詐欺得利之犯罪事實，均自白不諱，核與證人乙○○及
    王孟津證述之情節大致相符，並有泛亞電信股份有限公司九十一年二月份及三月
    份帳單影本各一張、0000000000門號之通聯記錄一份（自九十一年一
    月六日起至九十一年三月十二日止，見九十一年度偵字第一六六六號偵卷第十八
    至十九頁、九十一年度偵字第九四四號偵卷(一)第九九至一二○頁、本院卷第一二
    九至一三二頁）在卷可稽，足證被告之自白與事實相符，被告此部份犯行堪以認
    定。
三、查被告於九十一年三月十二日為警查獲該次之毐品交易，屬販賣未遂之行為，核
    被告所為，係違反毒品危害防制條例第四條第一項之販賣第一級毒品海洛因罪既
    遂及未遂罪、同條例第四條第二項之販賣第二級毒品安非他命既遂及未遂罪、刑
    法第三百四十九條第一項之收受贓物罪、同法第三百三十九條第二項之詐欺得利
    罪。被告多次分別販賣第一級毒品、第二級毒品及詐欺得利之犯行，時間緊接，
    所犯均係構成要件相同之罪名，均為連續犯，其中販賣第一級毒品罪、販賣第二
    級毒品部分，均應以販賣既遂罪論處。又被告意圖販賣而分別持有第一、二級毒
    品，其持有之低度行為，均為販賣之高度行為所吸收，不另論罪。又被告販賣第
    一級毒品海洛因次數僅有四次金額尚非鉅大，且販賣予同一對象丙○○，倘科以
    法定最低刑度，猶嫌過重，衡其犯罪情狀，如科處無期徒刑在客觀上足以引起一
    般同情，爰依第五十九條規定，酌量減輕其刑。被告所犯收受贓物與詐欺得利二
    罪間，有方法結果之牽連關係，應依刑法第五十五條之規定，從一重之詐欺得利
    罪處斷。被告所犯販賣第一級毒品、第二級毒品與詐欺得利三罪間，犯意各別，
    行為互異，應分論並罰。公訴意旨以證人丙○○證稱第一級毒品海洛因與第二級
    毒品安非他命是一起買的，因認被告販賣第一級、第二級毒品之犯行，係一行為
    觸犯數罪名，為想像競合犯，應從一重處斷，惟證人丙○○所證述之購買第一級
    毒品海洛因之時間與購買第二級毒品安非他命之時間，尚有出入，自應以證述較
    為詳細之買賣時間為可採，被告販賣第一級毒品、第二級毒品之犯行，行為互殊
    ，公訴意旨所指，容有誤會。又本件並無積極事證足以認定被告有以販賣營利之
    意思而販入毒品，因此，尚不能以被告有販入之行為，即認定其係基於自始意圖
    販賣營利之意思而販入毒品海洛因及安非他命，是本件自不能以此推測。原審認
    被告罪證明確，予以論罪科刑，固非無見，惟查：(一)原審認定被告販入第一級及
    第二級毒品，即有營利意圖，尚乏依據；(二)原審未斟酌被告上開販賣海洛因情狀
    ，而未依刑法第五十九條規定予以減刑，即有未洽；(三)被告詐欺得利所得利益僅
    三百六十七元（見本院卷第一三二頁），原審量處有期徒刑二年，量刑過重，亦
    有未洽。上訴人上訴意旨否認販賣海洛因及安非他命，雖無可取，原判決既有可
    議，即無可維持，是應由本院將原判決予以撤銷改判。爰審酌被告犯罪之動機、
    目的、於假釋中再犯販賣毒品罪之危害社會治安情形，犯罪後猶飾詞圖卸，尚無
    悔意等一切情狀，量處如主文第二項所示之刑，並定其應執行之刑。扣案之第一
    級毒品海洛因五包，淨重八十六點五三公克（包裝重七點六四公克）、第二級毒
    品安非他命一包，毛重二百四十二點二六公克（淨重二三四點七六公克），均應
    依毒品危害防制條例第十八條第一項之規定，沒收銷毀之。又扣案之ＮＯＫＩＡ
    廠牌行動電話一具，為被告所有且供犯罪所用之工具，應依刑法第三十八條第一
    項第二款之規定宣告沒收。又被告販賣第一級毒品所得四萬二千元及第二級毒品
    一萬三千元合計五萬五千元（其第二次販賣第二級毒品予證人丙○○部分，所得
    一萬多元，因證人丙○○無法確定其數額，應採最有利被告之方式，以一萬元計
    算），應依毒品危害防制條例第十九條第一項後段之規定宣告沒收，如全部或一
    部不能沒收時，以其財產抵償之。
據上論斷，應依刑事訴訟法第三百六十九條第一項前段、第三百六十四條、第二百九
十九條第一項前段，毒品危害防制條例第四條第一項、第二項、第十八條第一項前段
、第十九條第一項，刑法第十一條前段、第五十六條、第三百三十九條第二項、第三
百四十九條第一項、第五十五條、第五十一條第五款、第五十九條、第三十八條第一
項第二款，罰金罰鍰提高標準條例第一條前段，判決如主文。
本案經檢察官丁○○到庭執行職務。
中      華      民      國      九十二     年    十一     月     四     日
                                臺灣高等法院臺中分院刑事第四庭
                                      審判長法  官  洪  耀  宗
                                            法  官  劉  登  俊
                                            法  官  蕭  錦  鍾
右正本證明與原本無異。
除詐欺得利罪外，得上訴。
如不服本判決應於收受送達後十日內向本院提出上訴書狀，其未敘述上訴之理由者並
得於提起上訴後十日內向本院補提理由書（均須按他造當事人之人數附繕本）。
                                            書記官  蘇  昭  文
中      華      民      國      九十二     年    十一     月     四     日
附錄：論罪科刑法條
毒品危害防制條例第四條：
製造、運輸、販賣第一級毒品者，處死刑或無期徒刑；處無期徒刑者，得併科新台幣
一千萬元以下罰金。
製造、運輸、販賣第二級毒品者，處無期徒刑或七年以上有期徒刑，得併科新台幣七
百萬元以下罰金。
製造、運輸、販賣第三級毒品者，處五年以上有期徒刑，得併科新台幣五百萬元以下
罰金。
製造、運輸、販賣專供製造或施用毒品之器具者，處一年以上七年以下有期徒刑，得
併科新台幣一百萬元以下罰金。
前四項之未遂犯罰之。
毒品危害防制條例第十八條：
查獲之毒品及專供製造或施用毒品之器具，不問屬於犯人與否，均沒收銷燬之。但合
於醫藥或研究之用者，得不予銷燬。
前項合於醫藥或研究用毒品或器具之管理辦法，由法務部會同行政院衛生署定之。
毒品危害防制條例第十九條：
犯第四條至第九條、第十二條、第十三條或第十四條第一項、第二項之罪者，其供犯
罪所用或因犯罪所得之財物，均沒收之，如全部或一部不能沒收時，追徵其價額或以
其財產抵償之。
為保全前項價額之追徵或以財產抵償，得於必要範圍內扣押其財產。
犯第四條之罪所使用之水、陸、空交通工具沒收之。
中華民國刑法第三百三十九條第二項：
以前項方法得財產上不法之利益或使第三人得之者，亦同。
中華民國刑法第三百四十九條第一項：
收受贓物者，處三年以下有期徒刑、拘役或五百元以下罰金。
                                                                        Ａ


司法院資訊處製作；財團法人民間司法改革基金會備份。
